【裁判字號】    99,重訴,320
【裁判日期】    991129
【裁判案由】    清償借款
【裁判全文】
臺灣臺北地方法院民事判決             99年度重訴字第320號
原      告  臺灣中小企業銀行股份有限公司
法定代理人  羅澤成
訴訟代理人  林緯
被      告  吳俊慰
訴訟代理人  吳振家
被      告  周振芳
上列當事人間請求清償借款事件，本院於中華民國99年11月15日
言詞辯論終結，判決如下：
    主     文
原告之訴及其假執行之聲請均駁回。
訴訟費用新台幣壹拾萬柒仟肆佰捌拾捌元由原告負擔。
    事實及理由
一、本件被告周振芳經合法通知，未於言詞辯論期日到場，核無
    民事訴訟法第386條各款所列情形，爰依原告之聲請，由其
    一造辯論而為判決。
二、原告起訴主張：
  (一)被告吳俊慰於民國97年7月31日邀同被告周振芳為保證人，
    向原告借款新台幣（下同）1,360萬元，雙方簽訂有房屋貸
    款契約，約定借款期間自97年7月31日起至117年7月31日止
    ，利息自97年7月31日起依原告二年期定儲機動利率加碼年
    息0.395%機動計算，自98年7月31日起，改依原告二年期定
    儲機動利率加碼年息0.595%機動計算，自99 年7月31日起，
    改依原告二年期定儲機動利率加碼年息0.895 %機動計算。
  (二)另被告吳俊慰於97年7月31日邀同被告周振芳為連帶保證人
    ，向原告借款94萬元，並簽訂有個人貸款綜合契約，約定借
    款期間自97年8月15日起至102年8月15日止，利息依原告公
    告之定儲利率指數加碼年息2.75%機動計算。上開2筆借款，
    均約定自實際撥款日起，依年金法按月攤還本息，如未依約
    清償者，即喪失期限之利益，其債務視為全部到期，除按上
    開利率計算遲延利息外，其逾期清償在6個月以內者，按上
    開利率10%，超過6個月者，超過部分按上開利率20%計付違
    約金。
  (三)又被告吳俊慰於97年7月23日向原告申請國際信用卡之
    MASTER卡及故宮卡，取得卡號為0000-0000-0000-0000之國
    際信用卡（故宮認同卡白金卡）及MasterCard金卡，依國際
    信用卡約定條款第14、第15條約定，持卡人應於當期繳款截
    止日前全數繳付當期之應付帳款，或選擇以循環信用方式繳
    款，於當期繳款截止日前繳納最低應繳金額，並就剩餘未付
    款項應依約定利率加計循環信用利息，如未於每月繳付繳納
    最低應繳金額或遲誤繳款期限者，除應繳付循環利息外，尚
    應按月收取逾期手續費，即延滯第1個月計付逾期手續費100
    元，延滯第2個月計付逾期手續費300元，延滯第3個月以上
    者，每月計付逾期手續費600元；如未依約清償者，原告無
    須事先通知或催告，即得暫停持卡人之信用卡使用權利，並
    視為全部到期。
  (四)詎被告吳俊慰就前揭(1)房屋貸款部分：僅繳納本息至98年9
    月30日止，(2)個人貸款部分：僅繳納本息至98年10月15日止
    ，即未再依約清償，(3)信用卡帳款部分：至98年12月起即未
    再依約繳款，依兩造簽訂之房屋貸款契約壹、一般條款第6
    條、個人貸款綜合契約壹、一般條款第6條及信用卡約定條
    款第21條、第22條約定，被告吳俊慰之所有借款已喪失期限
    利益，債務視為全部到期，尚積欠(1)房屋貸款：本金1,360
    萬元及如附表一所示之利息及違約金迄未清償，而被告周振
    芳為上開借款債務之保證人，自應於原告就被告吳俊慰之財
    產強制執行而無效果時，代負清償責任；(2)個人貸款：本金
    738,407元及如附表二所示之利息及違約金迄未清償，被告
    周振芳為連帶保證人，自應負連帶清償責任；(3)信用卡帳款
    ：消費帳款共計159,902元（其中本金154,227元及利息、違
    約金5,675元）未清償。為此，爰依消費借貸、保證契約、
    連帶保證契約及信用卡使用契約之法律關係提起本訴等語。
    並聲明：
    (1)被告吳俊慰應給付原告如附表一所示之金額、利息及違約
      金，於其財產強制執行無效果時，由被告周振芳給付之。
    (2)被告吳俊慰、周振芳應連帶給付原告如附表二所示之金額
      、利息及違約金。
    (3)被告吳俊慰應給付原告如附表三所示之金額、利息及違約
      金。
    (4)願供擔保請准宣告假執行。
三、被告方面：
  (一)被告周振芳未於言詞辯論期日到場，亦未提出書狀作何聲明
    或陳述。
  (二)被告吳俊慰則以：伊於95年6月間因工安事故受傷期間，在
    某間廟裡認識被告周振芳，嗣被告周振芳稱其可代為申請勞
    保給付，伊乃應其要求交付身分證及健保卡正本，然被告周
    振芳嗣未將該等證件返還予伊。原告所指伊與其簽訂有房屋
    貸款契約、個人貸款契約及信用卡使用契約等情，均是被告
    周振芳及訴外人高秉生冒用其身分向原告申請，與伊無涉，
    伊業已對被告周振芳及高秉生提出刑事告訴。又上開房屋貸
    款契約、個人貸款綜合契約及信用卡使用契約之簽約當時即
    97年7月23日與7月31日，被告吳俊慰本人均在訴外人新榮緯
    股份有限公司（下稱新榮緯公司）上班，有其出勤紀錄卡及
    新榮緯公司開立之出勤證明，以玆證明伊確實無法至原告公
    司辦理貸款或申辦信用卡事宜；且上開契約上之「吳俊慰」
    簽名筆跡均與其不同，並非其所親簽及用印。再者，有關本
    院99年度司拍字第327號拍賣抵押物事件中之系爭不動產並
    非其所有，該不動產買賣契約、抵押權設定契約及其他約定
    事項之簽訂，其均不知情，其係因為遭扣薪，為維護其權益
    ，始提出抗告程序以為救濟等語，資為抗辯。並聲明：原告
    之訴及其假執行之聲請均駁回。
四、本院得心證之理由：
  (一)按當事人主張有利於己之事實者，就其事實有舉證之責任，
    民事訴訟法第277條前段定有明文。是倘被告否認與原告間
    有契約存在，即應由原告就此利己之事實舉證證明，若原告
    先不能舉證證明自己主張之事實為真實，則被告就其抗辯事
    實，即令不能舉證，或所舉證據尚有疵累，亦應駁回原告之
    請求（最高法院17年上字第917號判例參照）。原告起訴主
    張：兩造間定有房屋貸款契約、個人貸款綜合契約及信用卡
    使用契約，爰依約請求被告等清償系爭借款及信用卡消費款
    云云，惟被告吳俊慰則否認有借貸及申辦信用卡之事實及其
    簽名之真正，並抗辯其係遭他人冒用身分向原告辦理貸款及
    申請信用卡使用等語，揆諸前引判例意旨，自應責由原告就
    兩造間簽訂有房屋貸款契約、個人貸款綜合契約及信用卡使
    用契約乙節，盡舉證之責。經查：
    1.原告主張被告吳俊慰向其申請房屋貸款、個人貸款及信用
      卡使用，雖提出房屋貸款契約、個人貸款綜合契約及信用
      卡信用卡申請書為證（詳本院卷第8-16頁、第31-38頁及
      第41頁），惟被告吳俊慰堅詞否認曾簽署上開契約書，且
      辯稱其係遭被告周振芳與訴外人高秉生冒用身分向原告及
      其他銀行辦理貸款或申請信用卡，已對被告周振芳及高秉
      生提出刑事偽造文書之告訴，而被告周振芳及高秉生已遭
      通緝等情，業已提出受理刑事案件報案三聯單、臺灣板橋
      地方法院檢察署刑事傳票及本院檢察署通緝書等為證（詳
      本院卷第61-62頁及第83-86頁）。復查，被告吳俊慰指稱
      其曾遭他人冒用身分辦理信用卡使用，而遭訴外人玉山商
      業銀行商業股份有限公司（下稱玉山銀行）起訴請求清償
      借款事件（即本院99年度訴字第955號清償借款事件，下
      稱系爭他案），經該案之承審法官職權調取被告吳俊慰前
      於彰化商業銀行樹林分行留存之顧客資料卡、印鑑卡、約
      定書，及其前於中華郵政股份有限公司樹林郵局留存之郵
      局郵政存簿儲金立帳申請書、更換事項記要、儲金儲戶申
      請變更帳戶事項申請書，暨被告吳俊慰於該案件99年5月
      12 日審理程序之當庭簽名，與玉山銀行提出之信用卡申
      請書、印鑑卡、顧客資料表、存款戶約定書、新開帳戶告
      知書等文件一併送請法務部調查局作筆跡鑑定，鑑定結果
      認定前開被告吳俊慰留存於彰化商業銀行樹林分行、中華
      郵政股份有限公司樹林郵局之文件上筆跡及被告吳俊慰庭
      寫筆跡，與玉山銀行提出之信用卡申請書、印鑑卡、顧客
      資料表、存款戶約定書、新開帳戶告知書等文件上之筆跡
      筆劃特徵並不相符，有本院99年度訴字第955號民事判決
      書及法務部調查局99年7月29日調科貳字第09900316130號
      鑑定書附卷可稽（詳本院卷第87-92頁）。又參系爭他案
      之原告玉山銀行所提之信用卡申請書上「吳俊慰」之簽名
      （詳本院卷第93-94頁）與本件原告所提房屋貸款契約、
      個人貸款綜合契約及信用卡申請書等文件上「吳俊慰」之
      簽名及被告吳俊慰於本院99年4月22日言詞辯論期日當庭
      書寫之筆跡（詳本院卷第55頁），以肉眼審視觀察，前二
      者運筆轉折、氣韻神態顯似相符，然該二款簽名與被告吳
      俊慰當庭書寫之筆跡於特徵上則有明顯差異，難認係同一
      人所為，足徵被告吳俊慰抗辯系爭房屋貸款契約、個人貸
      款綜合契約及信用卡申請書上簽名並非真正等語，應堪採
      信。又被告吳俊慰亦提出上開系爭房屋貸款契約、個人貸
      款綜合契約及信用卡契約之簽約日當天，其均在新榮緯公
      司上班，而無法親自至原告公司辦理相關貸款或申辦信用
      卡事宜，業據其提出被告吳俊慰之出勤紀錄卡及新榮緯公
      司開立之出勤證明為證；凡此種種，均可證明被告吳俊慰
      之抗辯可採，原告亦未再提出其他積極證據以實其說，準
      此，原告主張系爭房屋貸款契約、個人貸款綜合契約及信
      用卡申請書上之簽名係被告吳俊慰所為云云，即無足憑採
      。
    2.原告雖另稱：被告吳俊慰同意將其本人身分證及健保卡交
      由他人以自已之名義為使用，係以自已之行為表示代理權
      之授與，自應對原告負授權人之責任云云。惟查，原告所
      指本院98年度刑事庭簡上字第9號判決書認定之事實為：
      訴外人高秉生前因信用欠佳遭限制出境，乃於96年間徵得
      被告吳俊慰之同意，由被告吳俊慰將其國民身分證交由高
      秉生冒名使用（被告吳俊慰因此遭判處有期徒刑2月，緩
      刑2年確定），高秉生為求能順利冒用被告吳俊慰身分而
      使用其之國民身分證，先於97年8月5日冒用被告吳俊慰名
      義，前往臺北市中山區戶政事務所，使用被告吳俊慰交付
      之國民身分證，擬將被告吳俊慰戶籍遷至臺北市中山區○
      ○○路627號6樓並提供自己照片申請換發身分證，惟戶政
      事務所承辦人發覺高秉生提供之新照片與原身分證上被告
      吳俊慰本人照片及檔存照片顯有差異，乃要求高秉生另覓
      家屬切結其為被告吳俊慰本人始可辦理。高秉生遂與被告
      吳俊慰及其弟即訴外人吳岳澄商議後，被告吳俊慰繼續同
      意將其國民身分證交由高秉生冒名辦理遷移戶籍、換領換
      貼高秉生照片之新身分證，而吳岳澄亦明知高秉生擬冒用
      被告吳俊慰身分證，竟起意與高秉生共同基於冒用身分而
      使用他人身分證之犯意聯絡（吳岳澄亦經判處有期徒刑2
      月，緩刑2年確定），於97年8月6日前往臺北市中山區戶
      政事務所，在查訪書上切結高秉生係被告吳俊慰本人，致
      臺北市中山區戶政事務所承辦員因吳岳澄之切結誤信高秉
      生為被告吳俊慰本人，即於同日核准高秉生之申請，將被
      告吳俊慰戶籍遷入臺北市中山區○○○路627號6樓，並將
      高秉生提供之照片轉印至換領之被告吳俊慰身分證上而予
      以換發，高秉生取得換發之身分證後，即持以冒用身分而
      使用，有該案判決書附卷可參（詳本院卷第116-118頁）
      。由該判決書僅可得知被告吳俊慰曾將自己之身分證交予
      高秉生使用之事實，然尚不足以證明被告曾概括授權高秉
      生或其他人使用其身份證向原告申請信用卡使用，原告既
      未能證明本件係被告吳俊慰授權他人代理其而向原告申請
      房屋貸款、個人貸款及信用卡使用契約，要難認為兩造間
      確實已成立系爭房屋貸款契約、個人貸款綜合契約及信用
      卡使用契約。
    3.綜上，原告未能證明被告吳俊慰確曾親自或授權他人代為
      與之締結系爭房屋貸款契約、個人貸款綜合契約及信用卡
      使用契約，則被告吳俊慰辯稱其並未向原告申請房屋貸款
      、個人貸款及信用卡等語，應可信實，兩造間並無系爭房
      屋貸款契約、個人貸款綜合契約及信用卡使用契約存在乙
      節，即堪認定。
  (二)綜上所述，原告未能證明兩造間有系爭房屋貸款契約、個人
    貸款綜合契約及信用卡使用契約存在，則其以該等契約為據
    ，訴請被告吳俊慰給付如附表一、二及三所示之金額、利息
    及違約金，即無理由；又原告與被告吳俊慰間之房屋貸款契
    約及個人貸款契約，既已如前(一)所述而不成立，則原告另依
    連帶保證契約，請求被告周振芳就消費借貸關係即附表一、
    二所示之金額、利息及違約金連帶負清償之責，洵屬無據，
    要難准許，應予駁回。
五、本件為判決之基礎已臻明確，兩造其餘之陳述及所提其他證
    據，經本院斟酌後，認為均於判決之結果無影響，亦與本案
    之爭點無涉，自無庸逐一論述，併此敘明。
六、訴訟費用負擔之依據：民事訴訟法第78條。
中    華    民    國    99    年    11    月    29    日
                  民事第四庭    法  官  張瑜鳳
以上正本係照原本作成
如對本判決上訴，須於判決送達後20日內向本院提出上訴狀。如
委任律師提起上訴者，應一併繳納上訴審裁判費。
中    華    民    國    99    年    11    月    30    日
                                書記官  潘惠梅

司法院資訊處製作；財團法人民間司法改革基金會備份。
